【裁判字號】    89,自緝,47
【裁判日期】    900406
【裁判案由】    詐欺等
【裁判全文】
臺灣高雄地方法院刑事裁定                          八十九年度自緝字第四七號
    自  訴  人  乙○○
    被      告  甲○○
右列被告因詐欺等案件，經自訴人提起自訴，本院裁定如左：
    主  文
自訴駁回。
    理  由
一、按法院或受命法官於自訴案件第一次審判期日前訊問及調查結果，如認為案件有
    刑事訴訟法第二百五十二條至第二百五十四條之情形者，得以裁定駁回其自訴，
    同法第三百二十六條第三項定有明文。
二、本件自訴意旨略稱：自訴人與被告原係朋友，被告於民國八十八年四、五月間，
    因自訴人常去被告甲○○所經營位於高雄市苓雅區○○○路八十九號之麥克手工
    洗車場洗車，見被告負債纍纍，每日均有很多債主上門催討，又見被告獨自一人
    撫養幼子，於是前後拿約新台幣（下同）五十餘萬元之現金及票據助其渡過難關
    ，又開立約三十餘萬支票供其償還之前債務，被告並允諾將其經營之洗車場股權
    一半歸自訴人所有，待自訴人替被告處理債務之際，被告竟不思感恩，私下拿取
    公司多日營收潛逃，現自訴人每日遭受其債主上門逼債，而被告前所交付之本票
    兩紙，身分證字號也故意寫錯，因認被告涉犯刑法第三百三十九條第一項詐欺取
    財罪、同法第三百四十二條背信罪、同法第三百三十五條侵占罪及同法偽造文書
    罪嫌云云。
三、按刑法第三百三十九條第一項詐欺罪之成立，以意圖為自己不法之所有，以詐術
    使人將本人或第三人之物交付為要件，所謂以詐術使人交付，必須被詐欺人因其
    詐術而陷於錯誤，若其所用方法，不能認為詐術，亦不致使人陷於錯誤，即不構
    成該罪，最高法院四十六年台上字第二六０號著有判例。訊據被告固坦承自訴人
    幫其處理一些債務連同現金總共約五十幾萬元，而其將洗車場的股份讓一半給自
    訴人等情事，惟辯稱：伊沒有拿公司（指洗車場）之營收，伊等八十八年五月十
    五日簽約後，沒幾天就都由自訴人來收公司的營收，伊是八十八年六月間離開公
    司，因自訴人每天都逼伊還他錢，他說他不要合夥了，要伊一、二個月內還清欠
    款，伊沒有辦法才跑掉，伊離開後，洗車場之生財器具都由自訴人變賣了，當初
    買的時候是花了七、八十萬元等語。經查，本件自訴人於自訴狀中業已敘及係因
    見被告負債纍纍，故心生同情而出借款項，是被告並無隱瞞自身經濟不佳之狀況
    ；而被告確實亦將其所經營之洗車場股份讓渡一半與自訴人，有讓渡協議書可證
    ，被告後雖走避他處，然該洗車場之生財器具，均留下由自訴人全權處理，亦即
    該洗車場由自訴人獨自經營，則被告既未施用詐術，自訴人借款與被告亦非被告
    施詐所致，揆諸前揭判例說明，被告之行為尚與詐欺罪構成要件有間。另自訴人
    指訴被告合夥後私下拿取洗車場多日之營收潛逃，然並未提出任何證據以供本院
    查酌，又被告所交付與自訴人之本票，其上身分證字號寫明「Ｚ0000000
    00」，核與被告之身分證統一編號相符，此有被告之戶籍資料一份附卷足憑，
    是自訴人指訴被告涉犯刑法背信、侵占及偽造文書等罪嫌，並無任何積極證據可
    資佐證。綜上所述，被告犯罪嫌疑應屬不足，應依首開法條之規定，駁回本件自
    訴。
四、被告被訴涉犯刑法第三百三十九條第一項詐欺取財罪部分，既經本院認犯罪嫌疑
    不足而駁回自訴，則檢察官移送併辦部分（八十九年度偵字第八二二七、九０八
    三號），與本件並無裁判上一罪之關係，應予退回，附此敘明。
據上論結，應依刑事訴訟法第三百二十六條第三項、第二百五十二條第十款裁定如主
文。
中      華      民      國      九十      年      四    月      六      日
                                  臺灣高雄地方法院刑事庭
                                      法  官    吳  宏  榮
右正本證明與原本無異。
如不服本裁定，應於裁定送達後五日內，向本院提出抗告狀。
                                      書記官    呂  怜  勳
中      華      民      國      九十      年      四    月      六      日


司法院資訊處製作；財團法人民間司法改革基金會備份。
